臺灣臺北地方法院民事判決　九十年度保險字第四十二號
　　原　　　告　丁○
　　法定代理人 丙○○
　　訴訟代理人 甲○○
　　　　　　　 乙○○
右當事人給付保險金間事件，本院判決如左：
    主      文
原告之訴駁回。
訴訟費用由原告負擔。
    事      實
甲、原告方面：
一、聲明：被告應給付原告新台幣（下同）二百一十萬元，及自民國八十八年五月一
    日起至清償日止按年息百分之十計算之利息。
二、陳述：
  （一）原告於民國八十五年十二月十五日及同月二十五日，向被告投保死亡及殘廢
        保險共六百萬元。而原告於八十八年三月十二日二十二時許，於任職之控盤
        投資顧問有限公司（下稱控盤公司）內，遭闖入之歹徒砍傷左腳，歹徒逃逸
        ，原告經呼救報警送醫急救，實施左足截肢。
  （二）上開意外發生於保險有效期間內，意外發生後，原告在八十八年四月十日前
        將理賠申請各項文件送達被告，但被告拒不給付保險金，為此提起本件訴訟
        。
  （三）被告應負舉證責任，證明原告並非意外受傷。
  （四）與原告招牌合在一起的模特兒傳播公司，事發不久前有歹徒前來尋仇，歹徒
        可能是誤認。又歹徒使用現場的現成工具作案，且湮滅證據，皆屬常態。
  （五）警員王強生、賴宏亮在他案證稱：本件是否涉及刑案他殺嫌疑，至今無法斷
        定，不代表無他殺跡象。
三、證據：提出長庚紀念醫院甲種診斷證明書一紙、保險單暨要保書影本二份、律師
    函影本一份、存證信函影本二份、剪報影本二紙、保險法第五十四條、第五十四
    條之一條文影本一紙、照片一幀、殘廢程度與保險金給付表一紙、桃園縣警察局
    桃園分局函一紙、台灣高等法院高雄分院民事判決一份、台灣高等法院民事判決
    一份、人壽保險與健康保險要保書影本一紙、美國人壽ALICO「個人傷害完全護
    衛」計畫要保書影本一份、最高法院裁判要旨六紙、人壽保險單示範條款節本一
    份、言詞辯論筆錄影本一紙為證。
乙、被告方面：
一、聲明：如主文所示。
二、陳述：
  （一）原告分別於八十五年十二月十五日、同月二十五日投保二個保險契約，保險
        金額皆為三百萬元，共計六百萬元，而八十五年十二月二十五日投保之個人
        傷害保險契約並附加意外醫療保險二千元之附加保險契約。
  （二）原告主張因意外造成左腳截肢，被告應給付殘廢保險金，原告應就意外受傷
        負舉證責任。
  （三）依桃園縣警察局偵訊筆錄所載，原告於八十八年三月十二日，在桃園市○○
        路五一號七樓之八其所經營之控盤公司遭歹徒侵入，並砍斷腳掌，歹徒入侵
        後原告昏倒，故看不清歹徒面貌。其事實經過容有疑義，如歹徒一進門就把
        原告擊昏，為何原告在就醫病歷中無其他傷害？且切斷腳掌為何原告沒有痛
        醒？又依長庚醫院就醫記錄，於當日二十二時二十五分救護車接獲原告通知
        ，為何原告可以在歹徒一離開，馬上醒來並找救護車？顯不合理。且歹徒所
        用之凶器為原告辦公室之裁紙刀，原告於事發後立即將裁紙刀處理掉，亦有
        可疑。
  （四）警方偵辦發現事故現場並不混亂，財物無短少，不像有歹徒入侵的跡象，又
        腳掌被切斷時，應會大量出血，然現場血跡相當少，僅離切趾處有一、二滴
        血滴，顯有止血動作，並不合理。又依大樓警衛管理手冊所載，當日無可疑
        人士出入，警方隔天重回現場，在廁所外左側書架下方，尋獲用塑膠袋包好
        的切斷的左腳掌，實難想像歹徒行兇後，還將原告的腳掌包好放在書櫃下收
        好。
  （五）原告於八十八年十月五日曾委託律師發函，稱事發時，原告係被闖入歹徒蒙
        住雙眼，綁住雙手雙腳後砍傷，與原告報警時稱：一見歹徒就昏迷，陳述相
        左。
  （六）本件原告在多家保險公司投保，未知會被告。
三、證據：提出中國人壽保險股份有限公司理賠案件事故經過問卷一紙、筆記紙影本
    一紙、律師函影本一份、美國人壽個人傷害保險契約意外身故、殘廢、重大燒燙
    傷保險契約一份、財政部保險司解釋函一紙、本院民事判決一份為證，並聲請訊
    問證人陳淑芬，及聲請本院向桃園縣警察局桃園分局調閱本件原告遭歹徒傷害事
    件之筆錄及相關資料、向長庚紀念醫院調閱原告於八十八年三月十二日就醫之病
    歷資料。
參、本院依職權調閱本院九十年度保險字第三五號民事卷宗。
    理      由
一、原告起訴主張：其於八十五年十二月十五日及同月二十五日，以自己為被保險人
    ，分別向被告投保個人傷害保險契約，保險金額皆為三百萬元，嗣原告於八十八
    年三月十二日二十二時許，在其擔任負責人之控盤公司內，遭闖入之歹徒砍斷左
    腳掌，經送醫急救，左腳掌仍為斷肢而成為殘廢。茲保險意外事故發生，被告即
    應理賠保險金，詎經原告申請，被告仍拒不給付，為此提起本件訴訟。被告則以
    ：本件承保之範圍為意外傷害事故，然原告主張之意外發生情節，實悖於常理，
    且原告又未能舉證證明本件係因意外事故所致，被告自無給付保險金之義務等語
    ，資為辯解。
二、原告主張其於八十五年十二月十五日及同月二十五日，以自己為被保險人，分別
    向被告投保個人傷害保險契約，保險金額皆為三百萬元，及原告之左腳掌於八十
    八年三月十二日遭截斷，所受傷害情形屬於兩造間保險契約殘廢程度與保險金給
    付表第四級第二十二項別之殘廢等情，有長庚紀念醫院甲種診斷證明書、保險單
    暨要保書影本、美國人壽個人傷害保險契約意外身故、殘廢、重大燒燙傷保險契
    約在卷可按，且為被告所不爭執，應堪信為真實。至於原告主張本件系爭殘廢係
    因意外傷害事故所致等情，則為被告所否認。是本件應審酌者，乃原告之左腳掌
    遭截斷，是否因遭遇意外傷害事故，即兩造間保險契約第二條所定之「外來突發
    事故」所致，而在被告承保範圍內？
三、經查：
  （一）依原告所提出之八十八年十月五日統一法字第八八一００五號律師函所載，
        本件事發經過為：「八十八年三月十二日晚上十時左右，本人在自任負責人
        之控盤投資顧問有限公司‧‧，被闖入之歹徒蒙住雙眼、綁住雙手雙腳，並
        砍傷本人左腳後逃逸」，此有該律師函影本在卷可稽。而原告在桃園縣警察
        局桃園分局報案時則陳稱：「當時我在辦公室內辦公，突然聽見有人敲門，
        於是我前去開門，感覺不只一個人（歹徒）進來，突然之間頭就暈掉了」等
        語，此經本院調閱該案調查筆錄核閱明確，互核原告上開就事發經過之陳述
        ，兩者顯不相符。原告雖陳稱：上開律師函所載係「困住」之意，是聽的人
        聽錯了云云，然縱令原告陳稱歹徒係「困住」原告之手腳、雙眼等情節屬實
        ，仍與原告在警訊時陳稱：歹徒進來，突然間就暈掉等情不符，本件系爭傷
        害是否確係因歹徒闖入行兇所致，已非無疑。
  （二）負責偵辦本案系爭傷害之警員王強生在本院九十年度保險字第三五號給付保
        險金事件審理時證稱：「我曾經收到律師函要我出具原告被人傷害的證明，
        但我沒有辦法」、「我調查及查訪結果，並無發現歹徒出入及犯罪之跡象」
        等語；另位負責偵辦本案之警員賴宏亮亦在該案證稱：「我去看現場時，現
        場沒有凌亂，也沒有打鬥的痕跡，現場有一部大台的裁紙機，上面有一點血
        跡，血跡有一點散開，看起來不是很多，其餘沒有發現什麼」等語（參該案
        九十年七月十八日、同年八月十五日言詞辯論筆錄），可知警方就系爭傷害
        事件之偵辦，迄未發現疑為歹徒進入犯罪之跡象，則原告主張係因歹徒侵入
        行兇造成系爭傷害云云，亦乏所據。
  （三）又原告主張歹徒所用之凶器為原告辦公室內之裁紙機，及案發當日，原告之
        皮鞋並無損壞等情，此有原告所填載之中國人壽保險股份有限公司理賠案件
        事故經過問卷附卷可按，且原告之斷掌係以塑膠袋包裹，於案發翌日在該辦
        公室內廁所外左側之書架底下，由警方會同原告之妹陳淑芬尋獲等情，有桃
        園縣警察局桃園分局調查筆錄在卷可考。綜合上情判斷，倘原告主張之事發
        經過屬實，則歹徒在原告昏倒後，係先將原告抬到位於辦公室角落之裁紙機
        ，並將原告之皮鞋脫下，以裁紙機將原告之左腳掌截斷，並予以止血、清理
        血跡（後詳），再將原告之斷掌包裹後置放於辦公室書架底下。衡諸常情，
        歹徒行兇時，為避免犯罪被發現，多迅速為之，豈有在行兇前先脫掉原告之
        皮鞋，並選擇不甚便利之裁紙機行兇，行兇後又為原告止血，尋找塑膠袋包
        裹殘肢，並加以妥為置放，如此大費周章之理？且原告主張可能歹徒係欲向
        隔壁模特兒公司尋仇而誤傷云云，亦僅屬推測之詞，本件事發現場既非凌亂
        ，亦無財物損失，原告復自承並無債務糾紛，亦無與人結怨，則歹徒亦乏行
        兇之動機，原告主張之事發經過，顯有可疑。
  （四）原告在本院九十年度保險字第三五號案件審理時陳稱：現場裁紙機有血跡，
        血跡很少無特別注意、（參該案九十年五月二十三日言詞辯論筆錄），醒來
        時發現傷口有一點點出血，裁紙刀及地上有一點點血跡（參該案九十年六月
        二十七日言詞辯論筆錄）等語，賴宏亮在該案亦證稱：「現場血跡看起來不
        是很多」等語。經查：原告左腳掌係遭橫向截斷近三分之一，此有原告左腳
        癒合後之照片一幀在卷可稽，而原告受傷部位，約有十條左右之大、小動脈
        ，此有長庚紀念醫院九十年十月二十三日九十長庚院法字第０九八一號函附
        於本院九十年度保險字三五號卷宗可按，衡之自歹徒截斷原告腳掌起，至原
        告醒來為止，至少有數分鐘之久，則在該處有多條動脈之情形下，出血量應
        非稀少，則參以原告及證人上開關於本件現場血跡狀況之陳述及證述內容，
        原告之傷口顯然經過止血，現場之血跡亦曾經清理。而歹徒竟會在行兇後為
        原告止血並清理現場，且竟未湮滅證據，反在現場尋找塑膠袋將原告之斷肢
        加以包裹，並置於書架下方，此等情節均悖於常理甚鉅，原告主張事發經過
        係歹徒闖入侵害所致，實難採信。
四、縱上判斷，原告主張系爭傷害係因遭遇意外傷害事故所致，不足採信，則原告雖
    受有系爭傷害，造成殘廢，仍非兩造間系爭保險契約之承保範圍。從而，原告依
    保險契約，請求被告給付保險金二百一十萬元，及自八十八年五月一日起至清償
    日止，按年息百分之十計算之利息，為無理由，應予駁回。
五、因本案事證已臻明確，兩造其餘主張陳述及所提之證據，均毋庸再予審酌，附此
    敘明。
六、結論：原告之訴為無理由，依民事訴訟法第七十八條判決如主文。
中　　　華　　　民　　　國　　九十一　　年　　　三　　　月　　  二十　　日
　　　　　　　　　　　　　　　　　　民事第五庭  審判長法官　王碧芳
　　　　　　　　　　　　　　　　　　　　　　　　　　　法官　李媛媛
　　　　　　　　　　　　　　　　　　　　　　　　　　　法官　高偉文
右為正本係照原本作成
如對本判決上訴，須於判決送達後廿日內向本院提出上訴狀
中　　　華　　　民　　　國　　九十一　　年　　　三　　　月　　二十一　　日
　　　　　　　　　　　　　　　　　　　　　　　　法院書記官　郭錦賢
